【裁判字號】    98,聲再,72
【裁判日期】    980526
【裁判案由】    傷害
【裁判全文】
臺灣高等法院高雄分院刑事裁定          98年度聲再字第72號
再審聲請人
即受判決人  甲○○
            乙○○○
            丙○○○
                      號
上列聲請人等因傷害案件，對於本院98年度上易字第344 號、第
346 號中華民國98年5 月6 日確定判決（臺灣高雄地方法院檢察
署97年度偵字第3900號、97年度偵續字第383 號；臺灣高雄地方
法院97年度易字第1323號、98年度易字第145 號），聲請再審，
本院裁定如下：
    主  文
再審之聲請駁回。
    理  由
一、聲請再審意旨略以：
  (一)本案係因告訴人薛學誠為向聲請人甲○○更換疑有瑕疵之水
    龍頭乙事，先經告訴人薛學誠於民國（以下同）96年12月17
    日下午17時30分許，前往聲請人甲○○所經營位於高雄縣林
    園鄉○○村○○路153 號水電材料行，因尋找聲請人甲○○
    未果，告訴人薛學誠竟基於公然侮辱之犯意，對聲請人乙○○○辱罵「幹你娘」、「臭雞掰」等語。復於同日晚間21時
    30分許，告訴人薛學誠又至上揭水電材料行，並因更換水龍
    頭及告訴人薛學誠稍早辱罵聲請人乙○○○等情事，與聲請
    人甲○○於店外發生口角，聲請人丙○○○見狀隨即上前勸
    阻，惟遭告訴人薛學誠推倒在地，因而受有頭皮擦挫傷併腦
    震盪等傷害，聲請人甲○○見及於此遂拉扯告訴人薛學誠，
    然因雙方體格懸殊，致聲請人甲○○處於劣勢而單方遭告訴
    人薛學誠毆打，經證人林金土上前勸架亦遭告訴人薛學誠推
    倒在地，嗣告訴人薛學誠後退撞及盆栽、跌坐於盆栽，起身
    吼稱「行的，再靠過來！」，惟無人應理，告訴人薛學誠遂
    行離去、返家。案經聲請人甲○○眼見聲請人丙○○○及證
    人林金土均受有傷害，而請託證人龔美惠報警處理，經警方
    獲報到場後，因告訴人薛學誠早已離開現場，警方隨即至告
    訴人薛學誠住處要求伊返回現場，並於登記雙方資料後，告
    知雙方至醫院驗傷。
  (二)聲請人甲○○等3 人均無如告訴人薛學誠所指述持木棍或掃
    把毆打伊之行為，業經證人黃當添、林金土、龔美惠等3 人
    於第一審審理中結證在卷足稽。雖第一審判決以告訴人薛學
    誠於案發後約半小時至醫院就診之診斷證明書、急診紀錄表
    、護理紀錄、病歷表、門診病歷紀錄表、受傷照片及證人吳
    興家於第一審審理中到庭證述告訴人薛學誠所受傷害諸如左
    臉頰紅腫應係撞擊伴隨割裂而非單純之割裂傷，左臉頰之傷
    口長約4 公分可能係指甲所傷；人中與嘴角之裂傷係比較單
    純之裂傷；左手肘有平行之紅腫應係長條狀物品所傷；右手
    肘之傷勢係遭鈍器邊緣摩擦所致；後腰部大片紅腫，可能係
    因衣物阻擋而未顯現器物所造成之傷痕等語為據，遂而採信
    告訴人薛學誠所為指訴聲請人丙○○○徒手毆打腰部，伊以
    右手抵擋丙○○○持木棍之攻擊，聲請人乙○○○以手抓伊
    臉部，伊以左手抵擋乙○○○持掃把攻擊云云，並據此再以
    證人黃當添等3 人與聲請人甲○○等3 人為好友、鄰居或配
    偶關係，遽認渠等之證詞難免偏頗而有迴護聲請人甲○○等
    3 人之情，乃拒不採信聲請人甲○○等3 人所為辯詞及證人
    黃當添等3人之證詞。然查：
    1.查告訴人薛學誠於事發後即已離開現場，為第一審判決所
      是認。又聲請人甲○○等3 人業於上訴狀內明確指出證人
      龔美惠係於告訴人薛學誠離開現場後，經聲請人甲○○眼
      見丙○○○、林金土無端受此事波及而為請託，遂即報警
      處理；嗣經警方到達案發現場，並至告訴人薛學誠住處請
      告訴人薛學誠返回現場後，經登記雙方資料，雙方受員警
      告知始分別至醫院就診驗傷。惟聲請人甲○○等3 人既堅
      決否認有如告訴人薛學誠所指述以徒手、持木棍、掃把毆
      打伊或抓伊臉部等傷害犯行，則告訴人薛學誠所受如卷附
      診斷證明書等證物所示之傷害，究否係因本件事故所致？
      抑或於事發後經警通知返回現場迄至伊經警方告知而前往
      醫院就診之間，因不明原因所生者？攸關判定聲請人甲○○等3 人有否如告訴人薛學誠所指訴傷害犯行之依據，自
      有詳加調查之必要。
    2.再者，聲請人甲○○等3 人一再否認持木棍毆打告訴人薛
      學誠之情，且案發現場亦無「木棍」存在，復於上訴狀內
      請求傳喚員警方清裕、李永吉到庭說明，以求釐清告訴人
      薛學誠所為指述之不實；又告訴人薛學誠經警方至其住處
      通知伊返回現場時，伊是否受有如卷附診斷證明書所示之
      傷害，此經傳喚員警方清裕、李永吉到庭說明亦得查明。
  (三)綜上所述，聲請人甲○○等3 人業於上訴狀內說明案發始末
    ，且否認犯罪，併請求傳喚員警方清裕、李永吉到庭說明，
    倘經原確定判決賜准傳喚渠等到庭應訊，即得查明案發現場
    究否存在告訴人薛學誠所稱之「木棍」及告訴人薛學誠於警
    方至其住處通知伊返回現場時確否已受有如卷附診斷證明書
    所示傷害等節，則或足據以認定聲請人甲○○等3 人應受無
    罪之諭知，縱因聲請人甲○○等3 人均不諳法律而未能具體
    指摘第一審判決不當之處，惟聲請人甲○○等3 人既非空言
    否認犯罪，併請求傳喚員警為證，則原確定判決未及審酌聲
    請人甲○○等3 人所為請求調查之證據，率以上訴欠缺具體
    理由為由，且未經命聲請人甲○○等3 人再為補正，亦未行
    準備程序或言詞辯論程序，逕予判決駁回聲請人甲○○等3
    人之上訴，非但有侵害人民訴訟權之虞，復有刑事訴訟法第
    421 條之再審事由存在。為此請求准予再審。
二、本院查，聲請人甲○○、乙○○○、丙○○○於96年12月17
    日晚間9 時30分許，在甲○○所經營之高雄縣林園鄉○○村
    ○○路153 號水電材料行，共同傷害（互毆）薛學誠之事實
    ，均已於第一審判決詳予審酌、論斷，而聲請人等提起上訴
    ，僅泛稱：被告甲○○於體格上難與告訴人薛學誠抗衡，而
    單方遭其毆打成傷，被告乙○○○、丙○○○則為在旁或上
    前勸架之人，均未有持木棍或掃把毆傷告訴人薛學誠之行為
    云云。經核均未依據卷內既有訴訟資料，具體指出或表明原
    判決有何採證、認事、用法等足以影響判決本旨之不當或違
    法之理由，況第一審判決認聲請人甲○○、乙○○○、丙○○○共犯上開傷害罪，業於理由中詳為闡明採用證人即告訴
    人薛學誠、證人吳興家之證詞，及被告甲○○於偵查中坦承
    與薛學誠互毆之事實；證人即共同被告丙○○○、證人林金
    土於警詢中陳稱：甲○○與薛學誠互毆等語；證人龔美惠於
    原審審理中證稱：甲○○很生氣，質問薛學誠為何辱罵乙○○○，2 人在屋內發生口角，走出屋外後，繼續爭吵等語；
    證人乙○○○於原審審理中證稱：甲○○與薛學誠互以言語
    挑釁，甲○○有罵三字經，2 人一邊罵，一邊拉扯，打來打
    去等語，上開證詞亦足徵前述告訴人薛學誠之指述並非虛詞
    ，並對於被告甲○○、乙○○○、丙○○○之指訴及證人黃
    當添、林金土、龔美惠之證述如何不可採之理由，俱依卷證
    資料予以指駁，經核並無違反經驗及論理等證據法則，被告
    甲○○、乙○○○、丙○○○上訴意旨係對第一審判決已說
    明論斷之事項，徒憑己意再為爭執，並未具體指摘原判決有
    如何採證、認事、用法等違反經驗法則之不當或違法，而足
    以影響判決本旨，應認未符合具體理由之要件，本院因而依
    據刑事訴訟法第367 條前段之規定駁回其等之上訴，業據本
    院調取該案全卷查明屬實。至於聲請人等於上訴狀中雖另指
    稱『案發現場無告訴人薛學誠所稱之「木棍」，此得傳喚受
    理本案之員警方清裕（高雄縣警察局林園分局勤務指揮中心
    ），李永吉（高雄縣警察局林園分局林園派出所）到庭說明
    即得明證』一節。查承辦員警方清裕、李永吉係案發後始趕
    至現場處理，其2 人並未在場目擊案發經過，而案發地點係
    聲請人甲○○經營之水電材料行，於案發後承辦員警到達現
    場之前，有人將行兇之工具「木棍」、「小掃把」移置他處
    ，衡情亦屬可能，從而縱使證人方清裕、李永吉到庭證稱案
    發現場未見「木棍」等兇器存在，亦無從採為有利聲請人甲○○等人之認定，自無傳喚前開證人之必要，聲請人甲○○
    等指原確定判決就其等有利之證人方清裕、李永吉未予傳喚
    ，資為聲請再審之依據，依上開說明，其聲請為無理由，應
    予駁回。
據上論斷，應依刑事訴訟法第434 條第1 項，裁定如主文。
中    華    民    國    98    年    5     月    26    日
                  刑事第五庭    審判長法  官  曾永宗
                                      法  官  任森銓
                                      法  官  王伯文
以上正本證明與原本無異。
本件裁定不得抗告。
中    華    民    國    98    年    5     月    26    日
                                      書記官  陳武悅


司法院資訊處製作；財團法人民間司法改革基金會備份。
